臺灣桃園地方法院民事簡易判決　　　 110年度壢簡字第1010號
原　　　告　鄒凱真　
被　　　告　王瑞鳴　
訴訟代理人　李奇律師
上列當事人間請求侵權行為損害賠償事件，原告就本院109 年度
桃原交簡字第603 號刑事案件提起附帶民事訴訟，經本院刑事庭
以109 年度桃原交簡附民字第27號裁定移送前來，本院於民國11
0 年10月25日言詞辯論終結，判決如下：
    主  文
被告應給付原告新臺幣參拾捌萬伍仟陸佰參拾伍元，及自民國一
百零九年九月十五日起至清償日止，按週年利率百分之五計算之
利息。
原告其餘之訴駁回。
訴訟費用新臺幣壹仟元，由被告負擔新臺幣伍佰伍拾元，餘由原
告負擔。
本判決第一項得假執行。
    事實及理由
一、原告主張：被告於民國108 年12月23日下午3 時48分許，駕
    駛車牌號碼0000-00 號自用小客車（下稱肇事車輛），在桃
    園市○○區○○路0000號前設有交通導桿之中央分向線路段
    ，由中正路往青埔方向路旁起駛進入外側車道，原應注意起
    駛前應顯示方向燈，注意前後左右有無障礙物或車輛行人，
    並應讓行進中之車輛行人優先通行，而依當時天候陰、日間
    自然光線、柏油路面、路面乾燥無缺陷、無障礙物、視距良
    好等無不能注意之情事，適有原告騎乘其所有之車牌號碼00
    0-0000號普通重型機車（下稱系爭機車），亦沿中正路往青
    埔方向自後方駛來，詎被告自路旁起駛進入車道時，竟未讓
    車道中行進之系爭機車先行，以致二車因此發生碰撞，使原
    告當場人、車倒地，並受有臉部挫擦傷併腦震盪、鼻骨骨折
    、骨盆坐骨骨折、四肢多處挫擦傷、頸部扭傷及尾椎挫傷等
    傷害，系爭機車亦因而受損。而被告所犯上開過失傷害犯行
    ，業經本院刑事庭以109 年度桃原交簡字第603 號刑事簡易
    判決判處有期徒刑2 月又15日確定在案（下稱系爭刑事案件
    ）。又原告因上開交通事故所受傷害，共支出醫療費用新臺
    幣（下同）6,147 元、看護費用36,000元，並因此3 個月又
    15日無法正常工作，以每月薪資51,365元計，受有薪資損失
    179,777 元，另原告受有精神上之痛苦，併請求被告給付精
    神慰撫金500,000 元；復原告因系爭機車受損支出維修費用
    11,000元（含工資、零件各5,500 元）。為此，爰依法提起
    本件訴訟，於扣除已受領之強制險理賠42,339元後，請求被
    告給付690,585 元（計算式：6,147 ＋36,000＋179,777 ＋
    500,00 0＋11,000－42,339＝690,585 ）等語，並聲明：被
    告應給付原告690,585 元，及自起訴狀繕本送達翌日起至清
    償日止，按週年利率5 ％計算之利息。
二、被告則以：伊就系爭刑事案件判決認定之事實不爭執，但爭
    執兩造過失比例。另就原告主張之醫療費用、看護費用及薪
    資損失金額均無爭執，惟原告主張系爭機車維修費用部分，
    應予計算零件折舊。又被告原從事勞力工作，家境貧困，目
    前因疫情影響失業賦閒在家，故原告請求之精神慰撫金金額
    ，對被告而言實屬過高等語置辯，並聲明：原告之訴駁回。
三、本院之判斷：
  ㈠按因故意或過失，不法侵害他人權利者，應負損害賠償責任
    ；汽車、機車或其他非依軌道行駛之動力車輛，在使用中加
    損害於他人者，駕駛人應賠償因此所生之損害。但於防止損
    害之發生，已盡相當之注意者，不在此限，民法第184 條第
    1 項前段、第191 條之2 分別定有明文。又行車起駛前應顯
    示方向燈，注意前後左右有無障礙或車輛行人，並應讓行進
    中之車輛行人優先通行，道路交通安全規則第89條第1 項第
    7 款亦有明文規定。查原告主張被告於前揭時、地駕駛肇事
    車輛自路旁起駛進入車道時，疏未讓車道中行進之系爭機車
    先行，以致二車因此發生碰撞，使原告當場人、車倒地，並
    受有臉部挫擦傷併腦震盪、鼻骨骨折、骨盆坐骨骨折、四肢
    多處挫擦傷、頸部扭傷及尾椎挫傷等傷害，系爭機車亦因而
    受損，嗣被告因上開過失傷害犯行，業經本院刑事庭以系爭
    刑事案件判決確定在案等情，業據原告提出聯新國際醫院診
    斷證明書、行車執照、現場暨車損照片、道路交通事故現場
    圖等件在卷為證（參見本院卷第71、76至79頁），並經本院
    依職權調取本件道路交通事故資料（參見本院卷第11至45頁
    ），及系爭刑事案件卷宗核閱無訛，參以被告於本院審理中
    就上情亦不爭執（參見本院卷第91頁），堪信原告主張之事
    實為真實可採。從而，被告駕駛車輛行為既有前述過失，且
    其過失行為與原告所受損害間有相當因果關係，業足認定，
    揆諸前揭法律規定，被告自應對原告負損害賠償之責。至被
    告雖另抗辯伊爭執本件過失比例云云，惟被告就原告之過失
    情節未有任何說明，亦全然未舉證以實其說，參以本院經審
    視卷證資料後，亦查無原告有何過失情節，是被告此部分之
    委無可採。
  ㈡茲就原告主張之請求內容逐項審酌如下：
    ⒈醫療費用、看護費用及薪資損失部分：
      按不法侵害他人之身體或健康者，對於被害人因此喪失或
      減少勞動能力，或增加生活上之需要時，應負損害賠償責
      任，民法第193 條第1 項定有明文。查原告主張因本件車
      禍事故致受有臉部挫擦傷併腦震盪、鼻骨骨折、骨盆坐骨
      骨折、四肢多處挫擦傷、頸部扭傷及尾椎挫傷等傷害，共
      支出醫療費用6,147 元及看護費用36,000元，並因此3 個
      月又15日無法正常工作，以每月薪資51,365元計，受有薪
      資損失179,777 元等情，業據其提出聯新國際醫院診斷證
      明書、人事異動會簽單、離職證明書、各類所得扣繳暨免
      扣繳憑單、醫療費用收據等件在卷可稽（參見本院卷第71
      至75、81至85頁），核屬原告因本件車禍事故發生所減少
      之勞動收入，及增加生活上之需要，且為被告於本院審理
      中所不爭執（參見本院卷第91頁背面），是原告此部分之
      請求應予准許。
    ⒉精神慰撫金部分：
      按不法侵害他人之身體、健康者，被害人雖非財產上之損
      害，亦得請求賠償相當之金額，民法第195 條第1 項前段
      定有明文。又慰藉金之賠償須以人格權遭遇侵害，使精神
      上受有痛苦為必要，其核給之標準固與財產上損害之計算
      不同，然非不可斟酌雙方身分資力與加害程度，及其他各
      種情形核定相當之數額；又以人格權遭遇侵害，受有精神
      上之痛苦，而請求慰藉金之賠償，其核給之標準，須斟酌
      雙方之身分、地位、資力、經濟狀況、加害程度、受損情
      況及其他各種情形核定相當之數額（最高法院51年台上字
      第223 號判例、86年度台上字第3537號判決意旨參照）。
      查原告因被告前揭過失傷害行為受有前述傷勢，堪認原告
      之肉體及精神上均受有相當之痛苦，自得請求被告賠償精
      神慰撫金；是本院審酌兩造之年齡、經濟能力、社會地位
      、財產狀況、本件侵權行為態樣、原因、原告所受傷勢、
      對原告生活造成影響，及原告所受精神上痛苦程度等一切
      情狀（兩造財產所得參見個資卷附稅務電子閘門財產所得
      調件明細表），認原告得請求被告賠償非財產上損害之精
      神慰撫金，應以200,000 元為適當，逾此範圍之請求即不
      應准許。
    ⒊系爭機車維修費用部分：
      按物被毀損時，被害人除得依民法第196 條請求賠償外，
      並不排除民法第213 條至第215 條之適用。又依民法第19
      6 條請求賠償物被毀損所減少之價額，得以修復費用為估
      定之標準，但以必要者為限（例如︰修理材料以新品換舊
      品，應予折舊），此有最高法院77年度第9 次民事庭會議
      決議可資參照。再依行政院所頒固定資產耐用年數表及固
      定資產折舊率之規定，機器腳踏車之耐用年數為3 年，依
      定率遞減法每年折舊1000分之536 ，其最後1 年之折舊額
      ，加歷年折舊累計額，其總和不得超過該資產成本原額10
      分之9 （即逾3 年，僅得請求零件價額之10分之1 ）。本
      件觀諸原告所提出之估價單，其金額共計11,000元（參見
      本院卷第88、89頁），而兩造於本院審理中合意其中零件
      及工資各為5,500 元（參見本院卷第91頁背面），則零件
      費用既係以新品替換舊品，自應計算折舊；又系爭機車係
      於105 年4 月出廠（參見本院卷第44頁），至本件交通事
      故發生時即108 年12月23日，已使用逾3 年，則零件費用
      5,500 元扣除折舊額後為550 元（計算式：5,500 1/10
      ＝550 ），加計無庸計算折舊之工資5,500 元，則原告得
      向被告請求之系爭機車損壞修復之必要費用為6,050 元（
      計算式：550 ＋5,500 ＝6,050 ），至逾此範圍之請求，
      則屬無據，不應准許。
    ⒋綜上，原告得請求被告損害賠償之金額，以427,974 元為
      限（計算式：6,147 ＋36,000＋179,777 ＋200,000＋6,
      050 ＝427,974 元）。末按保險人依本法規定所為之保險
      給付，視為被保險人損害賠償金額之一部分；被保險人受
      賠償請求時，得扣除之，強制汽車責任保險法第32條定有
      明文。查原告因本件車禍事故而受領強制責任保險金42,3
      39元乙情，業據原告提出強制險醫療給付費用彙整表在卷
      可參（參見本院卷第80頁），故原告上開所得請求賠償之
      金額，自應扣除已領取之強制險理賠金。綜上，本件原告
      得請求被告損害賠償之金額，應以385,635 元為限（計算
      式：427,974 －42,339＝385,635 元）；逾此範圍之請求
      ，即屬無據，應予駁回。
  ㈣末按給付無確定期限者，債務人於債權人得請求給付時，經
    其催告而未為給付，自受催告時起，負遲延責任；其經債權
    人起訴而送達訴狀，或依督促程序送達支付命令，或為其他
    相類之行為者，與催告有同一之效力；遲延之債務，以支付
    金錢為標的者，債權人得請求依法定利率計算之遲延利息，
    但約定利率較高者，仍從其約定利率；應付利息之債務，其
    利率未經約定，亦無法律可據者，週年利率為百分之五，民
    法第229 條第2 項、第233 條第1 項、第203 條分別定有明
    文。查本件為侵權行為之債，屬無確定期限者，又係以支付
    金錢為標的，則原告請求被告給付自本件起訴狀繕本送達翌
    日即109 年9 月15日（參見本院109 年度桃原交簡附民字第
    27號卷第9 頁送達證書）起，至清償日止，按週年利率5 ％
    計算之利息，應予准許。
四、綜上所述，原告依侵權行為之法律關係，請求被告給付原告
    385,635 元，及自109 年9 月15日起至清償日止，按週年利
    率5 ％計算之利息，為有理由，應予准許；逾此範圍之請求
    ，則屬無據，應予駁回。又本件原告勝訴部分，係依民事訴
    訟法第427 條第1 項適用簡易程序所為被告敗訴之判決，爰
    依同法第389 條第1 項第3 款之規定，依職權宣告假執行。
五、本件為判決之基礎已臻明確，兩造其餘主張、陳述並所提證
    據均與本件之結論無礙，爰不再一一論述，附此敘明。
六、訴訟費用負擔之依據：民事訴訟法第79條。並依職權確定訴
    訟費用額為1,000 元，其中550 元由被告負擔，餘由原告負
    擔。
中    華    民    國  110     年    10    月    29    日
                  中壢簡易庭  法  官  陳振嘉
以上正本證明與原本無異。
如不服本判決，應於送達後20日內，向本院提出上訴狀並表明上
訴理由，如於本判決宣示後送達前提起上訴者，應於判決送達後
20日內補提上訴理由書（須附繕本）。
如委任律師提起上訴者，應一併繳納上訴審裁判費。
中    華    民    國   110    年    10    月    29    日
                              書記官  張淑芬